# 请哪位大侠帮忙解惑

提问人：CPA 木子 时间：2010-09-04 17:49:05
企业合并准则讲解第 323 页：对于被购买方在企业合并之前已经确认的商誉和递延所得税项目，购买方在对企业合并成本进行分配、确认合并中取得可辨认资产和负债时不应予以考虑。在按照规定确定了合并中应予确认的各项可辨认资产、负债的公允价值后，其计税基础与账面价值不同形成暂时性差异的，应当按照所得税会计准则的规定确认相应的递延所得税资产或递延所得税负债。 在非同一控制下的企业合并中，购买方确认在合并中取得的被购买方各项可辨认资产和负债不仅局限于被购买方在合并前已经确认的资产和负债，还可能包括企业合并前被购买方在其资产负债表中未予确认的资产和负债，该类资产和负债在企业合并前可能由于不符合确认条件未确认为被购买方的资产和负债，但在企业合并发生后，因符合了有关的确认条件则需要作为合并中取得的可辨认资产和负债进行确认。例如，被购买方在企业合并前存在的未弥补亏损，在企业合并前因无法取得足够的应纳税所得额用于抵扣该亏损而未确认相关的递延所得税资产，如按照税法规定能够抵扣购买方未来期间实现的应纳税所得额而且购买方在未来期间预计很可能取得足够的应纳税所得额的情况下，有关的递延所得税资产应作为合并中取得的可辨认资产予以确认。 根据上述讲解，非同一控制下企业合并商誉的确认分为三步：第一步，首先确认除递延所得税资产和商誉之外的可辨认资产、负债公允价值；第二步根据第一步所确认的资产、负债的公允价值和相应计税基础确认递延所得税资产及负债（包括之前被合并企业尚未确认的）；第三步，计算商誉，商誉＝企业合并成本－第一步所确认的可辨认净资产－递延所得税资产、负债净额。 所得税准则第 276 页：企业合并发生后，购买方对于合并前本企业已经存在的可抵扣暂时性差异及未弥补亏损等，可能因为企业合并后估计很可能产生足够的应纳税所得额利用可抵扣暂时性差异，从而确认相关的递延所得税资产。该递延所得税资产的确认不应为企业合并的组成部分，不影响企业合并中应予确认的商誉或是因企业合并成本小于合并中取得的被购买方可辨认净资产公允价值的份额应计入合并当期损益的金额。 按照企业合并准则，递延所得税资产的确认是作为企业合并成本分配的一部分，影响最终商誉确认金额，不知为什么所得税准则这段解释递延所得税是不作为企业合并的组成部分，不影响企业合并中应予确认的商誉？

回答人：chenyiwei
这个问题应当结合新发布的解释 4 号重新考虑。解释 4 号第五条规定：“在企业合并中，购买方取得被购买方的可抵扣暂时性差异，在购买日不符合递延所得税资产确认条件的，不应予以确认。购买日后 12 个月内，如取得新的或进一步的信息表明购买日的相关情况已经存在，预期被购买方在购买日可抵扣暂时性差异带来的经济利益能够实现的，应当确认相关的递延所得税资产，同时减少商誉，商誉不足冲减的，差额部分确认为当期损益；除上述情况以外，确认与企业合并相关的递延所得税资产，应当计入当期损益。”并要求就此进行追溯调整。这一规定的变化是由于新修订的IFRS 3引入了自购买日起一年的“计量期”概念，允许在计量期内取得关于购买日已存在状况的新的或进一步信息时，对原先购买日已作的会计处理进行调整。但如果购买日后所取得的信息所表明的并不是购买日的已存在状况，而是购买日后新出现的状况，则不属于企业合并的一部分，不能调整商誉。